【裁判字號】    99,上訴,1215
【裁判日期】    990826
【裁判案由】    偽造文書等
【裁判全文】
臺灣高等法院臺中分院刑事判決        99年度上訴字第1215號
上  訴  人  臺灣彰化地方法院檢察署檢察官
被      告  丙○○
上列上訴人因被告偽造文書等案件，不服臺灣彰化地方法院98年
度訴緝字第56號，中華民國99年5 月13日第一審判決（起訴案號
：臺灣彰化地方法院檢察署97年度偵字第10359 號），提起上訴
，本院判決如下：
    主  文
上訴駁回。
    理  由
一、公訴意旨另略以：被告丙○○於96年4月間某日起，發現中
    古權利車市場有利可圖，且有管道取得權利車供販售，隨即
    於雅虎國際股份有限公司所架設之中古汽車拍賣網頁中，刊
    登所欲販售之中古汽車照片、價格、聯絡電話（0000000000
    ）、電子郵件信箱（y00000000＠yahoo.com.tw），嗣丙○
    ○透過友人介紹認識專偷高級轎車之蔡宏沂（原名蔡松君，
    另行通緝）、陳漢榮（另行偵辦）、黃晉毅，得知蔡宏沂、
    黃晉毅可將竊得之高級轎車，藉其他來源正常之權利車車籍
    ，偽造行車執照、流當證明、進口與貨物完稅證明書、車牌
    、引擎號碼等，連同車身（亦即俗稱之「假權利車」）一併
    交其販售，利潤比販售來源正常之權利車更高，隨即於96年
    11月間某日，明知蔡宏沂所交付實際車牌為7879-LK號、BMW
    廠牌、原引擎號碼為WBAFA11090LT54798（起訴書誤載為WBA
    FA11090LT542979，經蔡宏沂另行打刻為WBAFA11020LT62189
    ）、X5型、價值約250萬元休旅車1部，係蔡宏沂所竊之贓車
    （車主鄭金盛於96年11月18日在臺中市市○○○路177號前
    失竊），連同上開贓車一併交付之車號3658-QR號自小客車
    行車執照、進口與貨物完稅證明書、流當證明書、車主營利
    事業登記證各1份，亦均係蔡宏沂為造，竟仍予以收受，並
    於96年12月19日，基於牙保贓物之犯意，前往新竹市○○路
    ○段382號陳建瑋所經營之「鴻海汽車當鋪」，行使上開偽造
    之車號3658-QR號自小客車行車執照、進口與貨物完稅證明
    書、流當證明書、車主營利事業登記證等偽造文書以取信陳
    建瑋後，以50萬元之代價將該車典當予不知情之陳建瑋，事
    後再自蔡宏沂處獲得3萬元之利益，足生損害於陳建瑋及監
    理機關對車籍管理之正確性，因認被告丙○○所為，係犯刑
    法第349條第2項之牙保贓物、同法第216條、第210條之行使
    偽造私文書罪嫌（經原審蒞庭檢察官當庭增列並補充起訴法
    條另有刑法第211條、第212條之行使偽造公文書、特種文書
    等罪嫌，見原審卷(一)第179頁反面、卷(二)第26頁）等語。
二、按犯罪事實應依證據認定之，無證據不得認定犯罪事實；不
    能證明被告犯罪者，應諭知無罪之判決，刑事訴訟法第154
    條第2 項、第301 條第1 項分別定有明文。次按認定不利於
    被告之事實，須依積極證據，苟積極證據不足為不利於被告
    事實之認定時，即應為有利於被告之認定，更不必有何有利
    之證據；認定犯罪事實應依證據，為刑事訴訟法所明定，故
    被告否認犯罪事實所持之辯解，縱屬不能成立，仍非有積極
    證據足以證明其犯罪行為，不能遽為有罪之認定；事實之認
    定，應憑證據，如未能發現相當證據，或證據不足以證明，
    自不能以推測或擬制之方法，以為裁判基礎；認定犯罪事實
    所憑之證據，雖不以直接證據為限，間接證據亦包括在內，
    然無論直接或間接證據，其為訴訟上之證明，須於通常一般
    之人均不致於有所懷疑，而得確信其為真實之程度者，始得
    據之為有罪之認定，倘其證明尚未達到此一程度，而有合理
    性懷疑之存在時，即無從為有罪之認定（最高法院30年上字
    第816 號、30年上字第1831號、40年臺上字第86號及76年臺
    上字第4986號判例意旨參照）。又刑事訴訟法第161 條已於
    91年2 月8 日修正公佈，其第1 項規定：檢察官就被告犯罪
    事實，應負舉證責任，並指出證明之方法。因此，檢察官對
    於起訴之犯罪事實，應負提出證據及說服之實質舉證責任，
    倘其所提出之證據，不足為被告有罪之積極證明，或其指出
    證明之方法，無從說服法院以形成被告有罪之心證，基於無
    罪推定之原則，自應為被告無罪判決之諭知（最高法院92年
    臺上字第128 號判例意旨參照）。
三、查刑法上贓物罪之成立，不論行為人其行為態樣為收受、搬
    運、寄藏、故買或牙保，要皆以行為人對其所收受、搬運、
    寄藏、故買或牙保之物，於主觀上明知為贓物為必要，因此
    主觀狀態存在於行為人本身，除非行為人自白此一犯罪主觀
    構成要件，否則於訴訟上欲探究行為人有無此種贓物之主觀
    認識，類皆以情況證據為認定該主觀犯意之證據方法，且「
    訴訟法之證明及認定之事實，乃歷史之證明及推論，與自然
    科學上之實驗證明不同，後者得以實驗求證完全一致或符合
    ，然前者僅綜合事後之諸事證，以推論高度之蓋然性，其推
    論所得之概括認定，通常之人皆可確信為真實而無庸置疑即
    足。」（最高法院84年度臺上字第5129號判決意旨參照）。
    又刑法第34章關於贓物犯之規定，係針對行為人故意收受、
    搬運、寄藏、故買或牙保贓物而在事後助成他人財產犯罪目
    的之惡性予以處罰，並非藉此課一般人民以協助追贓之責；
    故贓物罪責之成立與否，實取決於能否積極證明行為人有此
    犯罪故意，而非以被告有無交代所持贓物來源為斷。良以刑
    事被告依法本不負自證無罪之義務，茍有足可證明被告故意
    收贓之積極事證，雖經明確供出持贓來源，於所成立之罪名
    固屬不生影響，反之，若不能確證此項犯意果然存在，縱令
    被告無從一一交代其客觀上所持贓物之來源，亦不得遽予推
    認其行為時在主觀上確有贓物之認識或犯罪之希望，而以贓
    物罪責相繩。
四、訊據被告丙○○堅詞否認有何上揭牙保贓物及行使偽造私文
    書、公文書、特種文書之犯行，並辯稱：此BMW 廠牌、X5型
    的車是叫「阿凱」就是張家豪的人拿來我當舖，且告訴我該
    車是權利車，並拿車號3658-QR自用小客車之行車執照正本
    、進口與貨物完稅證明書正本、流當證明書正本、車主營利
    事業登記證及車主身分證影本等資料供查詢，我也上網查詢
    監理網站所提供之車籍資料及對照該車引擎號碼及車身貼紙
    均與行照所載相同，當時還有黃晉毅、蔡宏沂一起看車，因
    我認為不是贓車，才會用我的名義典當，且因當時我投資中
    華電信損失不貲、當舖沒有錢，當時伊在新竹知悉會收權利
    車的當舖沒幾家，才轉到新竹同業之「鴻海汽車當舖」去流
    當，且事後蔡宏沂在大陸告訴我此車有問題，我回臺後也沒
    去求證，直到警方找我時，我還告訴警方去鴻海當舖找出這
    部車，我不知道此車有問題，否則不會將該車留在當舖那麼
    久，伊沒有牙保贓物之故意等語。經查：
  (一)本案BMW 廠牌、X5型、車身號碼為WBAFA11090LT54798 號、
    車號原懸掛7879-LK 號之自用小客車，確為證人鄭金盛所有
    ，並於96年11月18日凌晨0 時56分，在臺中市○○區○○里
    市○○○路177 號前失竊，有證人鄭金盛於警詢時之證述（
    見警0000000000號卷第24頁），及有卷附之彰化警察局員林
    分局贓物認領保管單（見同上警卷第25頁）、失車唯讀案件
    基本資料（見同上警卷第37、68頁）、失車紀錄（見同上警
    卷第69頁）、車籍查詢基本資料詳細畫面（見同上警卷第69
    -1頁）、彰化警察局車輛尋獲電腦輸入單（見同上警卷第70
    頁）、查獲照片（見同上警卷第72-74 頁）等資料可參，本
    件查獲之BMW 廠牌、X5型之自用小客車確為贓物，先予敘明
    。
  (二)又本件起訴書所載之車號3658-QR 自用小客車之行車執照正
    本、進口與貨物完稅證明書正本、流當證明書正本、車主營
    利事業登記證影本等資料，關於行車執照正本、進口與貨物
    完稅證明書正本及流當證明書正本等文件均係屬偽造，有下
    列函示可證：
  1.卡登實業股份有限公司函知原審關於「車號3658-QR 之汽車
    行照」非卡登實業股份有限公司所製作，有卡登實業股份有
    限公司99年1 月4 日監卡字第0981109000號函：「因為無防
    偽暗記、印刷顏色、印製字型及編號相對位置不同本公司製
    作，故此枚應非本公司製作」（見原審卷第157 頁），及同
    公司97年12月23日監卡字第097122301 號函：「自用小客車
    3658-Q R汽車行車執照1 枚，因印刷顏色、無防偽暗記、印
    製號碼字型及背面右下角印製之開標年、月、日、數量與字
    型皆不同於本公司，故應非本公司製作」足參（見原審卷第
    141 頁）。
  2.財政部臺中關稅局於99年1 月4 日以中普保字第0991000096
    號函知原審關於「進口與貨物完稅證明書正本，經與本局核
    發之中保業進字第6421號證明書申請聯比對結果，該證明
    書內容，有關之核發日期、進口人、貨名內容、報單號碼、
    貨物稅金額、放行日期、關防及海關關員證章戳等，均與申
    請資料不符，該證明書係為偽造」（見原審卷第160 頁）。
  3.嘉義縣當舖同業公會於98年12月10日以嘉縣當金字第73號
    函知原審關於「嘉義縣當舖商業同業公會流當證明，係屬偽
    造，因本會96年理事長為張宗敏先生，非蔡天讚，蔡員本會
    員中，查無此人，96年間本會查無『三富當舖』之商號在本
    縣設立」（見原審卷第146 頁）。
  4.卷附之車主營利事業登記證影本經高雄市政府經濟發展局於
    98年12月15日以高市經發二字第0980032789號函覆原審：「
    『東剛科技事業股份有限公司』之營利事業登記證樣本1 紙
    ，核與正本相符，惟該公司於95年10月25日申請營利事業營
    業項目變更登記時，已繳回該營利事業登記證正本，且直轄
    市政府及縣政府核發之營利事業登記證，自98年4 月13日起
    不再作為證明文件」（見原審卷第153 頁）。
  (三)而證人陳建瑋於警詢時證稱：我在新竹市○○路○ 段382 號
    經營「鴻海汽車當舖」擔任店長，彰化縣警察局員林分局偵
    辨汽車竊盜贓車案，於97年11月11日17時許在新竹市○○路
    ○ 段382 號「鴻海汽車當舖」查扣之3658-QR 自用小客車（
    懸掛ZT-4769 車牌2 面）係1 名叫丙○○之客戶向我經營「
    鴻海汽車當舖」典當後之流當品，丙○○於96年12月19日以
    30 萬 元之價格典當，後來又加當20萬元，總共是50萬元，
    當時我有核對持當人丙○○身份證並詢問來源，他說該車是
    流當之「權利車」，有附流當證明、行照、海關完稅證明，
    我們當舖以50萬元收當是依市價收當，該車雖未附原始資料
    ，但我有核對車身號碼，都是正確的才收當，並登錄於檯帳
    （第2 次追加典當20萬元是店內人員疏漏），因該車是我經
    手，該車流當後，我就以60萬元價格向當舖買回，自己使用
    至今，因為是權利車怕被銀行追回，所以就懸掛ZT-4769 汽
    車牌照（報廢之車牌），我們收當車輛最主要是核對車身號
    碼與行照正本是否相符，再透過監理所連線資料確認，其他
    真偽（指3658-QR 車牌2 面、流當證明、海關完稅證明），
    我真的均無法判斷，我們當鋪確以50萬元合法收當，請警方
    詳加調查並兼顧我的權益等語（詳見警0000000000號卷第24
    頁），細譯該內容可知該BMW 牌、X5型汽車自96年12月19日
    典當至97年11月11日遭警查獲，期間近1 年，該車輛流當後
    即為從事典當業之店長陳建瑋自行買回使用。衡情，典當業
    者對於典當車輛之來源應甚為重視，如有典當物來源不明情
    形，當無留在自己身邊使用之理。再佐以查詢車號傳真資料
    內明確記載「查詢車號3658-QR ，96年1 月26日發牌，發牌
    原因為車牌遺損換牌，廠牌BMW 、型式X5 3.01 、排氣量㏄
    2979 、 出廠年月為20 0601 、原發照日期950512、補換照
    日期96 0126 、行照有效日980512」（見同上警卷第64頁之
    查詢車號傳真資料），與被告所交付之行車執照內之相關資
    料（見同上警卷第62-1、67頁）均相同，由此可知被告於當
    典時所交付之3658-QR 車牌2 面、行車執照、流當證明、海
    關完稅證明等物，在具有高度敏感度之典當業均無從發現，
    實難責令從事權利車買賣之被告應有此辨別偽造文件之專業
    知識。再者，被告於典當時以自己真實姓名為之，有當舖收
    當物品登記簿（見同上警卷第63頁）、汽車買賣合約書（見
    同上警卷第62頁）可參，如被告事先知贓，焉會自曝並留下
    個人資料以供他人查詢。準此，益見被告辯稱伊已核對車籍
    資料及對照該車引擎號碼及車身貼紙均與行車執照所載相同
    ，伊認為不是贓車，才會用伊的名義典當，且因當時伊當舖
    沒有錢，才轉到「鴻海汽車當舖」等語，尚非無據，由此實
    難認被告有知贓故買之認識。
  (四)又證人王嘉政於原審審理時結證稱：本件BMW 廠牌、X5型之
    自用小客車係被告主動供出尚有3 部車輛的來源都是同一人
    蔡宏沂（即蔡松君），並主動帶員警前去查訪，找了3 個地
    方，最後在新竹的當舖找到X5這一部車，被告當時是說以權
    利車去典當，查到時車子不在當舖，開出去了，伊要當舖的
    人將車開回來檢查等語（詳見原審卷(二)第36頁反面至第37頁
    反面）。再參酌被告對於該BMW 廠牌、X5型之自用小客車並
    無刻意隱瞞其來源，不僅提供該車輛之相關資料，且以自己
    名義辦理典當之情，而被告又自張家豪（業已死亡，見後述
    ）處取得該車輛之另一支鑰匙，此為證人王嘉政於原審審理
    時表示記得被告有鑰匙（見原審卷第37頁反面），由此推論
    被告如確有贓物之認識，在獲知警方追查此事或自蔡宏沂處
    得知係為贓車時，應有時間及機會湮滅取走該贓車並加以解
    體，以防止警方追查，焉有主動帶警方前去查獲之理。然被
    告卻捨此不為，顯見被告辯稱：蔡宏沂在大陸告訴我此車有
    問題，我回臺後也沒去求證，直到警方找我時，我告訴警方
    去鴻海當舖找出這部車，我不知道此車有問題，否則不會將
    該車留在當舖那麼久等語，並非全屬無據。本院實難由此推
    知被告就本件BMW廠牌、X5型之自用小客車有贓物之認識甚
    明。
  (五)另被告主張BMW 廠牌X5型的車是叫「阿凱」就是張家豪的人
    拿來我當舖，且告訴我該車是權利車，並拿車號3658-QR 自
    用小客車之行車執照正本、進口與貨物完稅證明書正本、流
    當證明書正本、車主營利事業登記證及車主身分證影本等資
    料供查詢等情。經原審依被告提供姓名為「張家豪」、戶籍
    地在「臺中市」、「69年次」之條件資料，查詢符合之個人
    基本資料（見原審卷(一)第75-86頁），並編號為1-12號及查
    詢相關人等嫌疑人名冊檔案照片（見同上卷第110-121頁）
    ，以供被告指認，被告於開庭時表示編號4之照片即為其所
    指之「張家豪」（見同上卷第124頁反面），原審復查詢張
    家豪之臺灣高等法院被告前科紀錄表（見同上卷第106-109
    頁）及其個人基本資料查詢結果（見同上卷第78頁），得知
    編號4之張家豪，原名張佳凱，於97年9月23日因頭部外傷併
    顱骨骨折死亡。被告自張家豪收受本案BMW廠牌、X5型之車
    輛及文件，而張家豪業已死亡，無從查證，惟參酌證人即同
    案被告黃晉毅所證該車是"阿凱（指張家豪）"牽來，及被告
    所指張家豪（原名張佳凱者）於97年9月23日死亡前已將該
    車典當，係在該車車主乙○○於97年5月20日在臺中市區失
    竊後所發生，則被告自張家豪處收當本案BMW廠牌、X5型之
    車，亦無悖其常；準此，被告實難得知該車輛之真正來源，
    亦無從證明被告於行為在主觀上確有贓物之認識。
五、檢察官上訴意旨略以：(1)查獲員警王嘉政於審理時證稱：當
    時是先查獲黃晉毅（即起訴書犯罪事實二所載犯行部分），
    經黃晉毅主動供出被告也有幫蔡宏沂處理其他贓車，再行拘
    提被告到案，被告才供出另有其他2部車輛有問題，復帶同
    被告前往藏贓地點查訪，才查獲此部分犯罪事實等語，即依
    員警上開之證詞，起訴書所載2部贓車，與被告有關者，來
    源均相同（犯罪事實一部分即本件贓車為蔡宏沂所交付，犯
    罪事實二部分贓車與蔡宏沂有關），被告僅就犯罪事實二部
    分贓車坦承知贓，犯罪事實一部分贓車卻不知為贓車，此與
    常情有違。(2)同案被告黃晉毅於審理時證稱：當時（指96、
    97 年間）因為都有吸毒，所以經常與被告及蔡宏沂在一起
    ，該車是「阿凱」牽來的，「阿凱」也是吸毒認識的朋友，
    當時記得有檢查該車，但情形已忘記，但是伊與被告就車輛
    來源之清查，並不是很積極等語。換言之，被告與蔡宏沂等
    人，均因吸毒而相識，對同為吸毒之友人，竟可交付價值新
    臺幣250萬之高級轎車，此不合理，被告焉有可能不知為贓
    車？再者，同案被告黃晉毅於審理時證述關於檢查該車之情
    節，對有無仔細辨認、核對車輛引擎及車身號碼等情，語焉
    不詳，多所保留，即同案被告黃晉毅為有利被告證述時，仍
    另明確證稱：被告就車輛來源之清查，並不是很積極等語，
    足證被告應有知贓之故意。況同案被告黃晉毅於警詢時證稱
    ：伊另外知道蔡宏沂有其他贓車，都是透過被告出售等語，
    故被告與蔡宏沂間，顯然為竊車共犯集團之上、下關係，而
    由被告負責銷贓之管道。(3)被告於審理時先辯稱：張家豪交
    付文件時，沒有說車籍資料是假的，且依伊從事多年權利車
    之買賣專業知識判斷，這些資料是真的等語，惟經送鑑定後
    ，證明相關證件及文件是偽造，被告始改稱：伊也看不懂文
    件之真實性等語，而被告已自承：從91年間起，開始從事權
    利車之買賣，也跟全省當舖有生意往來等語，即依被告所稱
    ，其應具有相當專業知識判斷相關文件之真偽，實難諉為不
    知文件之真實性。更甚者，如被告上開所辯長期與全省當舖
    有生意往來乙節為真，焉有可能未察覺文件中之流當證明書
    ，其中所載嘉義縣「三富當舖」，根本無此商號在嘉義縣設
    立？（依嘉義縣當舖同業公會函所示，該會查無「三富當舖
    」設立）被告所辯顯然自相矛盾。(4)被告於審理時一再辯稱
    ：交車時，相關資料經上網查詢後均無誤，且查無相關協尋
    資料等語，惟該車所附之相關資料（車牌為3658-QR號），
    實際上屬合法車輛，故資料無誤及查無相關協尋資料乃為當
    然，有問題者，為該車係經變造引擎號碼（另行打刻合法車
    輛之引擎號碼），爭點為被告是否明知該車車輛引擎及車身
    號碼均已變造，被告上開一再所辯，實屬混淆事實。又被告
    前辯稱：曾與同案被告黃晉毅一同檢視車輛，已確認無誤，
    黃晉毅有告知該車無問題（指非贓車）等語，經同案被告黃
    晉毅證稱：未曾告知被告該車無問題等語，被告又改稱：不
    知道是黃晉毅或蔡宏沂告知車無問題等語，再經當庭提示該
    車變造引擎號碼之照片供同案被告黃晉毅辨識，其立即陳稱
    ：該引擎號碼一看就知道有重新打刻過等語，被告隨即復稱
    ：當時是伊拿資料，同案被告黃晉毅檢視引擎，雙方再行核
    對，伊沒有看引擎等語，是被告所辯，就是否有檢視車輛引
    擎及確認該車是否為贓車等情，攀附同案被告黃晉毅之證稱
    ，數度改稱，當屬臨訟卸責之詞，諉無足取。(5)被告另辯稱
    ：實際車牌為4566-UD號、LESUX廠牌、RX-400H型之車輛（
    即犯罪事實二部分贓車，非本件之車），因為伊知道是贓車
    ，所以出賣時，是以他人名義，所以如果伊知道上開車輛為
    贓車，應不會以自己名義填具典當資料等語，然被告已坦承
    ：張家豪是在伊臺中潭子住處交付車輛等語，惟果被告所辯
    長期與全省當舖有生意往來一節為真，本件典當車輛之地點
    被告卻棄臺中或鄰近縣市而遠至新竹市○○路○段382號之「
    鴻海汽車當舖」，佐以被告典當該車時，附有自小客車行車
    執照、進口與貨物完稅證明書、流當證明書、車主營利事業
    登記證等偽造之資料，則被告係自認附以上開不實資料及遠
    移至新竹市當舖典當，應無法輕易遭警查獲，而以自己名義
    填具典當資料，故該車查獲過程，亦係被告帶同警方查證後
    ，始悉被告此部分犯行，是被告以自己名義填具典當資料，
    與被告主觀上是否有犯意無涉，不足為被告有利之認定，以
    上足見被告主觀上確有贓物之認識，客觀上復有牙保贓物及
    及行使偽造文書之行為等語，而指摘原判決不當。惟查：(一)
    證人黃晉毅於原審證述上開Ｘ5型的汽車的確是張家豪交給
    被告的乙情，已如前述；至於起訴書所載2部贓車，固均與
    被告有關且來源均相同（犯罪事實一部分即本件贓車為蔡宏
    沂所交付，犯罪事實二部分贓車與蔡宏沂有關），然被告既
    有收當權利車經驗，其為警查辦時如非就犯罪事實一部分之
    車（即本件贓車）無贓物之認識，何須僅就犯罪事實二部分
    贓車坦承知贓，而不一併認罪求取輕判之理。(二)同案被告黃
    晉毅於原審雖證稱：被告就本件高級轎車來源之清查，不是
    很積極等語，及被告自91年間即有從事權利車之買賣，理應
    具有相當專業知識判斷相關文件及流當證明書之真偽，並檢
    視車輛引擎確認該車是否為贓車，實難諉為不知文件之真實
    性、否認知贓乙節。惟查，被告自警偵訊；原審及本院，均
    堅稱其不知本件轎車係屬贓車，並供述「蔡宏沂的部分，完
    全沒有竊得本件贓車及偽造證件給我，...如果我有在雅虎
    網站用自己本名刊登廣告要賣這部車，為何我取得這部車時
    ，不在雅虎奇摩販賣比較外行的人，反而要把該車典當給"
    鴻海汽車當舖"之同業，而且被告之前的身分是當舖的老闆
    、在業界頗有知名度，以正常的推理我不會用本名來販賣贓
    車。（審判長問：在這個案件，你拿到多少錢？）2萬元，
    這部車典當50萬元，因為典當的利息是九分，其中我拿四分
    、當舖拿五分，我之前講的3萬元是我記錯了，因為也有一
    段時間了，"鴻海汽車當舖"也是內行人，我不會捨易取難。
    （審判長問：為何要你作牙保呢？）我本身就在做權利車的
    收受人，因為95年我投資中華電信有損失不少錢，當時在新
    竹因為會收權利車的當舖沒有幾家，新竹的當舖有與我認識
    ，所以我才會去新竹當。（審判長問：這部車的價值有250
    萬元，交付車的人並不是經濟能力很好的，而你去牙保後來
    的賣價只有50萬元，如何說你不知道這部車的來源有問題？
    ）因為權利車的行情就是一般車價的三分之一，"權利車"就
    是因為有辦理銀行貸款沒有償還，又再向當舖貸款，也沒有
    償還，所以就變成權利車，"權利車"就是可以使用、沒有辦
    法辦理過戶的車子，而且這部車250萬元是新車，但這部車
    已經使用了兩年，市價大概只有150萬元，又因為是權利車
    典當，所以這部車就只有50萬元的價值。我只認那台凌志的
    車子是贓車，Ｘ5型的車子"指本件轎車"並不是黃晉毅所說
    ，會知道這部車有問題，是97、98年時，中部打擊犯罪中心
    的警員來找我，告知我，如何能夠找到蔡宏沂，希望我能夠
    把蔡宏沂找出來，所以隔天還是隔兩天我就坐飛機到大陸找
    蔡宏沂，蔡宏沂告訴我，之前張家豪交付給我的Ｘ5型可能
    有問題，又給我一把Ｘ5型的鑰匙，要我回台自己處理，所
    以當員林分局的警員來找我時，我就告知整件事情的來龍去
    脈，並協助取得該Ｘ5型的車。（審判長問：檢察官上訴指
    摘系爭汽車的引擎號碼有變造，你有檢查為何沒有發覺？為
    何還要牙保到新竹，中部四個縣市不是很多當舖，到新竹典
    當是否就是不要讓人發覺？）引擎變造問題，因為我眼睛有
    近視壹仟度，所以我會請黃晉毅或是誰來幫我檢查，我只有
    檢查行車執照，於原審時黃晉毅證述我就有講，就是我看行
    車執照、黃晉毅看引擎號碼，那個行車執照做的太真了，我
    真的看不出來那是假的。（審判長問：你不是自豪你經驗老
    到，為何一鑑定是假的，你就如此說呢？）不只我一個人認
    同，連別家汽車當舖也看過這份資料、也說這是真的，這是
    一般的行情價，...這部權利車，這是不能過戶的，就只有
    使用的權力而已，如果能夠過戶的話，五十萬元也太便宜，
    而且我是賣給同樣內行的人、我還是用我的本名，...，我
    當初或許是有失誤，才會在這部車的判斷上有問題。我確實
    不知道這部車有問題，何況我還有時間把這部車子處理掉，
    而且我認為我有犯罪的話，我就會認罪，對於本件牙保贓物
    的犯行，我不認同，這部車我真的不知道是贓車。」等語，
    以上足見被告於買賣該車時並無贓車之認識，其辯解尚符情
    理，且難謂無交代其所持該車之來源。至被告雖自承長期與
    全省當舖有生意往來，然本件典當車輛之地點卻棄臺中或鄰
    近縣市而遠至新竹市○○路○段382號之「鴻海汽車當舖」，
    但佐以該車查獲過程，係被告帶同警方查證始悉全情等，綜
    合研判，仍無積極證明足認被告於案發時已有贓物之認識、
    並進而牙保贓物及行使偽造私文書等之犯行，自不得遽予推
    認其行為時在主觀上確有贓物之認識或犯罪之希望，而以贓
    物、及行使偽造私文書等罪責相繩。
六、綜上所述，本件既不能證實被告在行為時具有如何知贓之犯
    意，公訴人徒因被告曾收當該車嗣經證明為贓物、又未詳供
    來源，則指其應負收贓刑責，無異謂被告應交代所持物品來
    源以自證欠缺犯罪故意之消極事實，參之上開判決所揭證據
    裁判法則，本院實難認：綜合前揭諸事證，可以推論通常之
    人皆可確信其為真實而無庸置疑之程度。公訴人所指被告就
    此BMW廠牌、X5型自用小客車部分涉有牙保贓物、進而行使
    偽造私文書、公文書、特種文書等之犯行，既有如上之瑕疵
    ，本院對公訴人起訴被告此部分犯行即認無法形成有罪之確
    信；此外，公訴人復未提出其他適合於證明被告犯罪事實之
    其他積極證據，以資證明被告有該部分犯行，揆諸前開說明
    ，被告此部分犯行當屬不能證明，自應為被告無罪判決之諭
    知，原審以不能證明被告犯罪，因而為其無罪之諭知，認事
    用法均無不當。
據上論斷，應依刑事訴訟法第368條，判決如主文。
本案經檢察官甲○○到庭執行職務。
中    華    民    國    99    年    8     月    26    日
            刑事第七庭    審判長法  官  林  榮  龍
                                法  官  江  錫  麟
                                法  官  張  惠  立
上列正本證明與原本無異。
如不服本判決應於收受送達後十日內向本院提出上訴書狀，其未
敘述上訴理由者，並得於提起上訴後十日內向本院補提理由書 (
均須按他造當事人之人數附繕本)「切勿逕送上級法院」。
                                書記官  陳  慈  傳
中    華    民    國    99    年    8     月    27    日

司法院資訊處製作；財團法人民間司法改革基金會備份。
